【裁判字號】    97,訴,1066
【裁判日期】    970731
【裁判案由】    排除侵害
【裁判全文】
臺灣板橋地方法院民事判決              97年度訴字第1066號
原      告  癸○○○
原      告  庚○○
原      告  辛○○
原      告  戊○○
原      告  壬○○
兼前五人共同
訴訟代理人  己○○
被      告  麥徐鈺昭
訴訟代理人  丁○○
訴訟代理人  乙○○
被      告  甲○○○
上列當事人間請求排除侵害事件，經本院於民國97年7 月25日言
詞辯論終結，判決如下：
    主  文
被告甲○○○應將坐落台北縣板橋市○○段163 地號如附圖斜線
A 部分所示面積6 平方公尺之地上建物拆除，將土地返還原告及
其他共有人全體，以維道路通行。
被告丙○○○應將坐落台北縣板橋市○○段118 地號如附圖斜線
B 部分所示面積28平方公尺之地上建物拆除，將土地返還原告及
其他共有人全體，以維道路通行。
訴訟費用由被告甲○○○負擔十分之二，餘由被告丙○○○負擔
。
本判決第一項於原告以新台幣壹拾伍萬元為被告甲○○○供擔保
後，得為假執行。
本判決第二項於原告以新台幣柒拾貳萬元為被告丙○○○供擔保
後，得為假執行。
    事實及理由
一、原告起訴主張：坐落臺北縣板橋市○○段118 、163 地號土
    地，地目道，為原告之被繼承人簡阿塗之遺產，所有權應有
    部分3 分之1 ，原告尚未辦理繼承登記。被告甲○○○所有
    之建物（含圍牆、大門）無權占用前揭163 地號如附圖斜線
    A 部分所示面積6 平方公尺之土地，被告丙○○○之建物無
    權占用前揭118 地號如附圖斜線B 部分所示面積28平方公尺
    之土地。該二筆土地本供為道路使用，若依道路完整使用，
    原告可免課徵遺產稅，因被告等占用上開土地搭蓋建物及圍
    牆、大門，導致原告應課遺產稅新台幣（下同）800 萬元，
    原告央請里長及地方士紳，與被告等接洽拆除還地事宜，復
    於97年3 月12日以存證信函告知被告應拆除還地，被告均不
    予理會，為此依民法第767 條之規定，訴請被告拆除地上物
    將土地返還原告及其他共有人全體，以維道路通行。並聲明
    ：如主文所示。願供擔保請准宣告假執行。
二、被告甲○○○則以：伊向建商購得建物後並未增建，現狀即
    建商交付之範圍，系爭建物係原告之父親蓋來賣的，伊不同
    意拆除等語置辯。並聲明：原告之訴及其假執行之聲請均駁
    回。
三、被告丙○○○則以：被告購買富山街18巷18號房地時，據前
    屋主告知，房屋前之空地可以使用，被告乃於交屋後，由配
    偶丁○○搭建二層樓之鐵皮屋合併使用，搭建時，原告之被
    繼承人住於鄰巷，當知有越界建築之事實，卻不即時提出異
    議，自不得請求被告拆除地上物。如原告強行拆除，應補償
    被告拆遷費40萬元或同意被告按相當之價額購買土地等語置
    辯。並聲明：原告之訴及其假執行之聲請均駁回。
四、兩造不爭之事實：系爭土地係原告之被繼承人簡阿塗之遺產
    ，原告為繼承人，共同繼承簡阿塗所遺所有權應有部分三分
    之一，被告甲○○○所有之建物（含圍牆、大門）占用前揭
    163 地號如附圖斜線A 部分所示面積6 平方公尺之土地，被
    告丙○○○之建物占用前揭118 地號如附圖斜線B 部分所示
    面積28平方公尺之土地。該二筆土地地目道，供道路使用。
五、兩造之爭點為：被告是否無權占有？
    按以無權占有為原因，請求返還土地者，占有人對土地所有
    權存在之事實無爭執，而僅以非無權占有為抗辯者，土地所
    有權人對其土地被無權占有之事實無舉證責任，占有人自應
    就其取得占有係有正當權源之事實證明之。被告甲○○○辯
    稱：伊向建商購得建物後並未增建，現狀即建商交付之範圍
    ，系爭建物係原告之父親蓋來賣的，伊不同意拆除等語。原
    告則否認系爭建物係原告之父親所蓋，被告甲○○○就此未
    舉證以實其說，所辯自不足採。被告丙○○○所辯：原告之
    被繼承人住於鄰巷，當知有越界建築之事實，卻不即時提出
    異議，自不得請求被告拆除地上物等語，就被告丙○○○主
    張原告之被繼承人簡阿塗知其越界而不即提出異議之事實，
    被告丙○○○應負舉證責任，其未舉證，所辯亦不可採。被
    告二人不能證明渠等有何占有之權源，自屬無權占有。原告
    本於所有權，依民法第767 條前段，請求被告拆除地上物將
    土地返還原告及其他共有人全體，以維道路通行，洵屬有據
    ，應予准許。原告陳明願供擔保，聲請宣告假執行，核無不
    合，爰酌定相當擔保金額准許之。
六、結論：原告之訴為有理由，依民事訴訟法第78條、第85條第
    1項後段、第390 條第2 項，判決如主文。
中    華    民    國    97    年    7     月    31    日
                  民事第三庭    法  官  陳映如
以上正本係照原本作成
如對本判決上訴，須於判決送達後20日內向本院提出上訴狀
中    華    民    國    97    年    7     月    31    日
                            書記官  李錦輝


司法院資訊處製作；財團法人民間司法改革基金會備份。
